【裁判字號】    88,訴,1362
【裁判日期】    890530
【裁判案由】    偽造文書
【裁判全文】
臺灣高雄地方法院刑事判決                        八十八年度訴字第一三六二號
    公  訴  人  臺灣高雄地方法院檢察署檢察官
    被      告  甲○○
右列被告因偽造文書案件，經檢察官提起公訴（八十七年度偵字第二一一二五號），
本院判決如左：
    主  文
甲○○行使偽造私文書，足以生損害於他人，處有期徒刑參月。
偽造「戊○○」之身分證壹張、彰化商業銀行業務往來申請印鑑卡暨顧客資料卡正面
存戶簽章欄內偽造「戊○○」之署押壹枚、戊○○名義彰化商業銀行存摺壹本，均沒
收。
    事  實
一、甲○○於民國八十七年間因重利案件經法院通緝，為掩飾其身分，乃利用取得不
    知情友人戊○○身分證影本之機會，於八十七年五月間，在台北某處，將戊○○
    之身分證影本交予年籍姓名不詳綽號「林仔」之成年男子，並與綽號「林仔」之
    成年男子基於偽造身分證之犯意聯絡，由該名綽號「林仔」之成年男子偽造貼有
    甲○○照片之戊○○身分證一張，甲○○則交付新台幣（下同）四萬元為代價。
    甲○○於取得偽造之戊○○身分證後，乃於八十七年八月二十一日，持該偽造之
    戊○○身分證及向戊○○取得未說明用途之印章一枚，至彰化商業銀行七賢分行
    建國路辦事處，冒用戊○○之名義，填妥彰化商業銀行業務往來申請書印鑑卡暨
    顧客資料卡，於前開業務往來申請書印鑑卡暨顧客資料卡存戶簽章欄偽造「戊○○」之署押一枚，並未經戊○○同意而擅將其印章蓋印於前開業務往來申請書印
    鑑卡暨顧客資料卡之立約印鑑欄、印鑑式樣（一）欄內，盜蓋戊○○之印文二枚
    ，而偽造私文書。再將前開偽造之業務往來申請書印鑑卡暨顧客資料卡及偽造之
    戊○○身分證一併交予不知情之銀行行員，申請開立00000000000—
    八００號帳戶而行使之，足以生損害於戊○○及彰化商業銀行就客戶管理之正確
    性。嗣於八十七年九月九日上午十一時許，在高雄市○○路七十六號前為警查獲
    ，並扣得偽造之戊○○身分證一張、真正之戊○○印章一枚、戊○○名義之彰化
    商業銀行存摺一本。
二、案經屏東縣警察局屏東分局移請臺灣雄檢察署檢察官偵查起訴。
    理  由
一、訊據被告甲○○對於八十七年五月間，委託綽號「林仔」之成年男子偽造貼有其
    照片之戊○○身分證一張，並持前開偽造之戊○○身分證及向戊○○取得未說明
    用途之印章，於八十七年八月二十一日，至彰化商業銀行七賢分行建國路辦事處
    ，偽以戊○○之名義填具業務往來申請書印鑑卡暨顧客資料卡，向不知情之行員
    申請開立帳戶之事實坦承不諱，核與被害人戊○○指述情節相符，並有彰化商業
    銀行七賢分行建國路辦事處八十八年九月二日彰賢建字第一四一九號函附之業務
    往來申請書印鑑卡暨顧客資料卡影本一紙在卷，及偽造之戊○○身分證一張、戊○○名義之彰化商業銀行存摺一本扣案可稽。事證明確，被告犯行洵堪認定。
二、按身分證屬特種文書，申請開立銀行帳戶時填具之業務往來申請書印鑑卡暨顧客
    資料卡為私文書，核被告甲○○所為，係犯刑法第二百十六條、第二百十二條之
    行使偽造特種文書罪、第二百十六條、第二百十條行使偽造私文書罪。又被告盜
    用印章及偽造署押於業務往來申請書印鑑卡暨顧客資料卡之私文書上，其盜用印
    章及偽造署押之行為，為偽造私文書之部分行為，均不另論罪。又其偽造特種文
    書、私文書後據以行使，其偽造特種文書、私文書之低度行為，為行使之高度行
    為所吸收，亦不另論罪。再被告為達成以戊○○名義申請銀行開戶之目的，同時
    提出偽造之身分證、業務往來申請書印鑑卡暨顧客資料卡而行使之行為，觸犯構
    成要件不同之罪，應從一重之行使偽造私文書論處。爰審酌被告為隱瞞其通緝犯
    之身分，偽造他人之身分證，並偽造他人署押、盜用他人印章以達順利開戶之目
    的，足以生損害於被害人及銀行就開戶客戶管理之正確性，惟念其犯後坦承犯行
    ，深具悔意，且尚無利用他人身分證、帳戶從事其他不法行為等一切情狀，量處
    如主文所示之刑。扣案偽造之戊○○身份證一張、戊○○名義之彰化商業銀行存
    摺一本，係被告所有因犯罪所得之物，依刑法第三十八條第一項第三款規定，宣
    告沒收。又業務往來申請書印鑑卡暨顧客資料卡存戶簽章欄上偽造戊○○之署押
    一枚（該偽造之業務往來申請書印鑑卡暨顧客資料卡申請書業已行使而交受理銀
    行所有），不問屬於犯人與否，併依刑法第二百十九條規定，宣告沒收。至扣案
    之戊○○印章一枚，係戊○○所有之真正印章，自不併予宣告沒收，附此敘明。
三、公訴意旨另以：被告甲○○與年籍不詳之人，共同基於概括之犯意，由該人提供
    乙○○於八十七年四月間遺失之身分證及偽造之乙○○印章三顆，自八十七年七
    月二十日起至同年九月三日止，由該人持前開身分證、印章，偽冒為乙○○，連
    續向亞太商業銀行博愛分行（下稱亞太銀行）、世華聯合商業銀行高雄分行（下
    稱世華銀行）、大眾商業銀行博愛分行（下稱大眾銀行）、彰化商業銀行博愛分
    行（下稱彰化銀行）、安泰銀行北高雄分行（下稱安泰銀行）、高雄區中小企業
    銀行新莊分行（下稱中小企銀）、中國信託商業銀行高雄分行（下稱中國信託）
    、慶豐銀行三民分行（下稱慶豐銀行）、寶島商業銀行高雄分行（下稱寶島銀行
    ）辦理存摺開戶，向中華電信公司申請0000000000號行動電話、00
    00000000呼叫器，而被告亦持前開身分證、印章，連續向上海商業儲蓄
    銀行高雄分行（下稱上海銀行）、高雄市第二信用合作社辦理存摺開戶，並均足
    以生損害於乙○○。嗣於八十七年九月九日上午十一時許，在高雄市○○路七六
    號前為警查獲，並扣得其持有乙○○身分證一張、偽造印章三顆、存摺十一本、
    行動電話一支、呼叫器一個，因認被告涉有刑法第二百十六條、第二百十條之行
    使偽造私文書罪嫌。
四、按犯罪事實應依證據認定，無證據不得推定其犯罪事實，刑事訴訟法第一百五十
    四條定有明文。訊據被告固坦承持乙○○之身分證、印章向上海銀行、高雄市第
    二信用合作社辦理存摺開戶，及由乙○○自行辦理亞太銀行、世華銀行、大眾銀
    行、彰化銀行、安泰銀行、中小企銀、中國信託、慶豐銀行、寶島銀行存摺開戶
    ，申請行動電話、呼叫器之事實，並有上海銀行函覆之存款戶聯行通提、金融卡
    及電話理財語音查詢服務申請書影本一紙、高雄市第二信用合作社八十八年八月
    三日高二信業存字第一三二二號函附之顧客新開戶申請書影本一紙、寶島銀行八
    十八年八月二十日寶銀高雄字第八八二九五號函附之存摺存款相關業務往來申請
    暨約定書影本一紙、慶豐銀行八十八年八月二日（八八）業展字第０八０二六號
    函附之金融卡申請書暨啟用登錄單、印鑑卡影本各一紙、中國信託八十八年八月
    十八日中信銀業八八０一二二０五五一號函附之存款相關服務性業務申請／約定
    書影本一紙、中小企銀函覆之使用高雄市中小企業銀行金融卡約定書影本一紙、
    世華銀行函覆之印鑑卡、金融卡領用、換發、掛失止付、終止領用申請書影本各
    一紙、大眾銀行八十八年八月三日（八八）眾博發自第００九０號函附之印鑑卡
    、金融卡申請書暨約定書影本各一紙、彰化銀行八十八年八月四日彰博字第一一
    九九號函附之業務往來申請書、印鑑卡暨顧客資料卡影本一紙、亞太銀行八十八
    年八月二日亞博字第二０五號函附之顧客基本資料登錄／變更／刪除單、顧客資
    料卡、存戶使用金融卡申請兼約定書影本各一份、安泰銀行八十八年八月二日安
    北高字第０八七八號函附之印鑑卡、存款相關業務往來申請／約定書影本一份在
    卷，及存摺十一本、印章三顆、行動電話一具、呼叫器一個扣案可稽，惟堅詞否
    認有何偽造私文書之故意，辯稱：警方於八十七年九月九日查獲之「乙○○」名
    義及「基地台通信廣場」名義之存摺十一本，除在上海銀行及第二信用合作社是
    乙○○交付印章、身分證、公司印章、公司營利事業登記證委託伊去辦理外，其
    他都是乙○○自己去辦理，乙○○表示有事北上，要伊先處理基地台通信廣場的
    事情，才在八十七年九月八日把存摺交給伊，伊並不知道該名自稱乙○○之人非
    身分證上所指之乙○○等語。
五、經查，證人即基地台通信廣場之員工丁○○到庭證稱：伊是在基地台通信廣場擔
    任業務員，被告是公司股東之一，雇用伊的老闆是乙○○，是老闆向伊表示他叫
    乙○○，乙○○比被告胖一點、約四十多歲、身高一百七十五公分左右、短髮等
    語（見本院八十九年二月二十九日訊問筆錄）；證人即出讓基地台通信廣場之人
    丙○○亦證稱：伊刊登報紙表示要盤讓店面，乙○○即與伊聯絡，乙○○身高約
    一百七十七公分、身材魁武、有啤酒肚、平頭、沒戴眼鏡，乙○○有拿身分證給
    伊看過，伊再委託會計師處理轉讓事宜（見本院八十九年四月六日訊問筆錄），
    再經本院提示偵查卷第七十四頁之乙○○身分證，證人丙○○表示該紙身分證即
    乙○○所持有者；另證人即自稱乙○○者之友人詹國良亦稱：伊是透過乙○○認
    識被告，那人告訴伊他叫乙○○，而被告是他的金主等語（見本院八十九年二月
    十日訊問筆錄），足見該名自稱「乙○○」之人均以乙○○之名義對外與人往來
    ，是被告雖自承不認識證人即真正之乙○○，其所認識之乙○○亦與身分證照片
    之人不盡相同，然因使用於身分證上照片拍攝時間不同，身分證上之照片不乏與
    本人目前之樣貌相差甚多者，再加上該名自稱乙○○之人有意隱瞞其真正之身分
    ，縱該名自稱乙○○之人雖非所持有「乙○○」身分證上照片之人，被告未予發
    覺而誤認該名自稱乙○○之人即乙○○本人，亦屬合理。從而，被告既誤以為該
    名自稱乙○○之人即乙○○本人，被告依其委託而辦理銀行開戶，自無偽造私文
    書之故意可言，被告所辯應堪採信。此外，本院復查無其他積極證據足證被告有
    何公訴人所指此部分之犯行，惟公訴意旨認此部分與前揭論罪科刑之行使偽造私
    文書部分，有連續犯之關係，屬裁判上之一罪，爰不另為無罪之諭知。
據上論斷，應依刑事訴訟法第二百九十九條第一項前段，刑法第第二百十六條、第二
百十條、第二百十二條、第五十五條、第三十八條第一項第三款、第二百十九條，罰
金罰鍰提高標準條例第一條前段，判決如主文。
中      華      民      國    八十九    年      五      月     三十     日
                                  臺灣高雄地方法院刑事第七庭
                                      法  官   曾  淑  娟
右正本證明與原本無異。
如不服本判決，應於判決送達後十日內，向本院提出上訴狀。
                                      書記官   陳  恩  如
中      華      民      國    八十九    年      五      月     三十     日
刑法第二百十條：
偽造、變造私文書，足以生損害於公眾或他人者，處五年以下有期徒刑。
刑法第二百十二條：
偽造、變造護照、旅券、免許證、特許證及關於品性、能力、服務或其他相類之證書
、介紹書，足以生損害於公眾或他人者，處一年以下有期徒刑、拘役或三百元以下罰
金。
刑法第二百十六條：
行使第二百十條至第二百十五條之文書者，依偽造、變造文書或登載不實事項或使登
載不實事項之規定處斷。
刑法第二百十九條：
偽造之印章、印文或署押，不問屬於犯人與否，沒收之。


司法院資訊處製作；財團法人民間司法改革基金會備份。
